臺灣高等法院高雄分院民事判決　
111年度勞上易字第41號
上  訴  人  台灣中油股份有限公司

法定代理人  李順欽  
訴訟代理人  林昱璿  
            王信帛  
被上訴人    曾明興  

            李芳徵  
            張啓哲  
            李忠峻  
            林伍建  
            陳國華  
共      同
訴訟代理人  賈俊益律師
複  代理人  楊芝庭律師
上列當事人間請求給付退休金差額事件，上訴人對於中華民國11
0年12月28日臺灣橋頭地方法院110年度勞訴字第202號第一審判
決提起上訴，本院於111年3月9日言詞辯論終結，判決如下：
    主  文
上訴駁回。
第二審訴訟費用由上訴人負擔。
    事實及理由
一、按第二審判決書內應記載之事實，得引用第一審判決。當事
    人提出新攻擊或防禦方法者，應併記載之。判決書內應記載
    之理由，如第二審關於攻擊或防禦方法之意見及法律上之意
    見與第一審判決相同者，得引用之；如有不同者，應另行記
    載。關於當事人提出新攻擊或防禦方法之意見，應併記載之
    ，民事訴訟法第454條定有明文。
二、本件兩造之聲明及就事實與法律之陳述，均引用原審判決記
    載。上訴人另辯稱：㈠原審判決未能說明被上訴人領取小夜
    班、大夜班夜點費（下稱系爭夜點費）如何充分評價其等於
    夜間工作之勞動情形，且未審酌其等不論輪值早班、夜班，
    其各班工作內容皆屬相同，僅時間不同，何以系爭夜點費之
    給予具勞務對價性，認事用法實有違誤。再者，勞動基準法
    （下稱勞基法）施行細則於94年6月14日修正將夜點費從「
    非屬經常性給予」之款次刪除，夜點費是否具有工資之性質
    即應依事業單位發放夜點費之目的予以個案認定，原審判決
    既未說明系爭夜點費何以具勞務對價性，顯亦有違勞基法施
    行細則前開修正所指應「個案認定」之修法意旨。㈡又兩造
    於109年6月簽立年資結清協議書（下稱系爭協議），同意本
    件結清金平均工資之計算，悉依據經濟部所屬事業機構列入
    平均工資之給與項目表（系爭給與項目表）辦理，顯見兩造
    就系爭夜點費不納入平均工資計算乙節已有合意，被上訴人
    應不得再為相反之主張等語。
三、經查，本院關於被上訴人任職期間領取之系爭夜點費是否屬
    工資而應列入平均工資計算退休金，及兩造簽立系爭協議效
    力之爭點，除後述部分外，其餘攻擊或防禦方法之意見及法
    律上之意見與第一審判決相同，引用原審判決之記載。上訴
    人雖以前詞為辯。惟查：
　㈠原審判決敘明：系爭夜點費係被上訴人在輪值大、小夜班之
    特定工作條件下，所形成固定常態工作中可取得之給與，本
    質上應認係勞工於該值班時段從事工作之勞務對價等語，已
    說明系爭夜點費具有勞務之對價性。佐以夜間工作因違反人
    體正常生理時鐘運作，將導致勞工作息不正常、疲倦程度增
    加，進而影響勞工家庭生活、人身安全，屬危險工時，乃屬
    於眾所周知之事實，且勞工通常亦不願意在此時段服勤，然
    就僱主而言，如能採取日夜輪班制作業，亦有助於其充分利
    用既有設備及產能而獲得較多利益。則相較於日班勞工，僱
    主對輪值大、小夜班之勞工，自需支出較高之薪資，始為衡
    平。系爭夜點費既為輪值大、小夜班之勞工所獨有，且係以
    勞工實際輪值大、小夜班工時為計算基準，被上訴人領取系
    爭夜點費，自足以充分評價其等於夜間工作之勞動情形而具
    勞務對價性。又系爭夜點費係被上訴人在輪值大、小夜班特
    定工作條件下之勞務對價，則縱輪值大、小夜班之工作內容
    與早班相同，僅時間不同，仍不足否定系爭夜點費之勞務對
    價性。從而，原審判決依系爭夜點費符合經常性給與及勞務
    對價性之要件，個案認定系爭夜點費屬工資，自無違誤。上
    訴人抗辯：原審判決未說明系爭夜點費何以具勞務對價性，
    復未審酌被上訴人不論輪值早班、夜班，其各班工作內容皆
    屬相同，僅時間不同，逕認系爭夜點費屬工資，違反勞基法
    施行細第10條第9款規定於94年6月14日該次修正所指應「個
    案認定」之修法意旨云云，要不足採。
　㈡又被上訴人為上訴人僱用之勞工，有勞基法規定之適用，故
    各國營事業單位於勞基法公布施行後，固得依其事業性質及
    勞動態樣與勞工另行訂定勞動條件，然所約定之勞動條件仍
    不得低於勞基法所定之最低標準，且國營事業管理法第33條
    規定「國營事業人員之進用、考核、退休、撫卹、資遣及其
    他人事管理事項，除法律另有規定外，由國營事業主管機關
    擬訂辦法，報請行政院核定」，亦未排除勞基法之適用，業
    經原審判決認定明確。參以系爭協議第1、2條約定「依勞工
    退休金條例第11條第3項規定，結清舊制年資之標準不得低
    於勞動基準法第55條及第84條之2規定之退休金標準」、「
    結清舊制之年資採計、基數計算方式，悉依據『經濟部所屬
    事業人員退休撫卹及資遣辦法』及勞動基準法等相關規定辦
    理。平均工資之計算悉依據行政院82年12月15日台82經4401
    0號函核定『經濟部所屬事業機構列入計算平均工資之給與項
    目表』之規定辦理...」（見原審卷第129-144頁），足見系
    爭協議亦約明上訴人結清舊制年資之標準不得低於勞基法第
    55條及第84條之2規定，兩造並依此內容達成合意，則上訴
    人即負有至少依勞基法第55條、第84條之2規定與被上訴人
    結清退休金之義務。而系爭夜點費既經認定屬工資，被上訴
    人主張系爭夜點費應算入平均工資計算退休金，應認有據。
    上訴人抗辯系爭夜點費不在系爭給與項目表得計入平均工資
    之項目云云，亦不足資為其有利之認定。
四、綜上所述，被上訴人依臺灣省工廠工人退休規則（89年9月2
    5日廢止，下稱退休規則）第9條第1款、第10條第1項第1款
    、勞基法第55條第1項第1款、第3項、第84條之2等規定，請
    求上訴人分別給付如原審判決附表各編號「應補發退休金」
    欄所示之金額，及各自如附表各編號「利息起算日」欄所示
    之日起至清償日止，按週年利率5%計算之利息，為有理由，
    應予准許。原審判命上訴人如數給付，並無違誤。上訴意旨
    指摘原判決不當，求予廢棄改判，為無理由，應予駁回。
五、據上論結，本件上訴為無理由，判決如主文。
中　　華　　民　　國　　111 　年　　3 　　月　　23　　日
                            勞動法庭
                                審判長法  官  蘇姿月
                                      法  官  謝雨真
                                      法  官  王  琁
以上正本證明與原本無異。
本件不得上訴。
中　　華　　民　　國　　111 　年　　3 　　月　　23　　日
                                      書記官  林秀珍